【裁判字號】    95,上訴,467
【裁判日期】    950630
【裁判案由】    違反毒品危害防制條例
【裁判全文】
臺灣高等法院高雄分院刑事判決         95年度上訴字第467號
上  訴  人
即  被  告  丙○○
選任辯護人  張永昌  律師
上列上訴人因違反毒品危害防制條例案件，不服臺灣高雄地方法
院94年度訴字第3999號中華民國95年1 月27日第一審判決（起訴
案號：臺灣高雄地方法院檢察署94年度偵字第7272號），提起上
訴，本院判決如下：
    主  文
上訴駁回。
    事  實
一、丙○○明知海洛因係毒品危害防制條例第2 條第2 項第1 款
    所定之第一級毒品，不得持有、販賣，竟意圖營利基於販賣
    第一級毒品之犯意，於民國（以下同）94年3 月24日夜間7
    時48分許，接獲甲○○以電話號碼0000000000號行動電話，
    撥打至其所有之電話號碼0000000000號行動電話，2 人在電
    話中談妥，由丙○○以新臺幣（下同）2 千元之代價，將第
    一級毒品海洛因1 包販賣與甲○○，雙方並約定在高雄市大
    順陸橋下交易。嗣甲○○由不知情之乙○○騎乘機車搭載其
    至大順陸橋下，並隨即於同日夜間8 時4 分許，以其前開00
    00000000號行動電話撥打丙○○所有之上開0000000000號行
    動電話，告知丙○○其已到達大順陸橋下，而丙○○此時亦
    騎乘腳踏車到達現場，甲○○遂將現金2 千元交與丙○○，
    丙○○則將第一級毒品海洛因1 包（驗後淨重0.39公克，空
    包裝重0.18公克）交與甲○○，雙方甫交易完畢，即為據報
    前來之警員查獲，並扣得甲○○上開行動電話1 具（含SIM
    卡1 張），及其丟棄於地上之前開第一級毒品海洛因1 包，
    及丙○○所有之前開行動電話1 具（含SIM 卡1 張），因而
    知悉上情。
二、案經高雄市政府警察局苓雅分局移送臺灣高雄地方法院檢察
    署檢察官偵查起訴。
    理  由
一、訊之上訴人丙○○固不否認有於前開時、地收受甲○○交付
    現金2 千元之事實，惟矢口否認販賣毒品海洛因，辯稱：案
    發當時，我在大順陸橋下之某家卡拉OK店唱歌，突然接獲甲○○之電話，說要將積欠我之賭債2 千元還給我，我就去向
    甲○○拿錢，結果甲○○因持有毒品為警查獲，但甲○○所
    持之毒品與我並無相關，我並無販賣毒品云云。惟查：
（一）上揭販賣毒品之事實，業據證人即買者甲○○於警詢中陳
      稱：我於94年3 月24日夜間7 時許，以電話號碼00000000
      00號行動電話，撥打丙○○之0000000000號電話，向他說
      要買2 千元海洛因，丙○○同意並跟我約在大順陸橋下交
      易，並要我到時再打電話給他，我要求不知情之友人乙○○騎乘機車搭載我至大順陸橋下，嗣約於8 時許到達，我
      就再撥打第2 通電話給丙○○，不久，丙○○就騎乘腳踏
      車出現，他一出現我就上前將2 千元交給他，他就把一包
      吸管裝之海洛因交給我後他即騎腳踏車離去，警方就出現
      逮捕了，我看見警方來查緝就趕緊將海洛因丟到地上，但
      仍為員警查扣等語（見94年3 月24日警訊筆錄，即警卷第
      5 至8 頁）明確，核與證人即查獲本案警員黃彥智於原審
      陳稱：案發當時其他同事有接到線索，說大順陸橋下有人
      要毒品交易，我遂與同事分乘2 部機車，穿著便服，到現
      場查看，一開始，我先看到有毒品前科之甲○○，被1 個
      騎機車的女子搭載，停在大順陸橋下，我並看到甲○○手
      中握有現金，不久，丙○○就騎乘腳踏車過來，靠近甲○○，雙方都沒有講話，又馬上各自離開，而我當時則距離
      渠2 人約15公尺，見狀遂上前攔下甲○○，在甲○○站的
      位置右前方地上，發現扣案海洛因，丙○○則因騎乘腳踏
      車離開，而由另一組同事將丙○○攔下查獲，將他們帶回
      警局等語相符（見原審卷第40至43頁）。証人甲○○於原
      審陳稱：我在警詢中製作筆錄時，警員並未對我為不法對
      待，只是說他們注意丙○○很久了，要求我要配合等語（
      見本院卷第），是證人甲○○於警詢中之陳述，當係出於
      自由意志下所為，又當時證人甲○○係於警員甫查獲本案
      後所為立即反應之陳述，相較其於法院審判時，時間已相
      距甚久，且現場埋伏警員黃彥智曾目睹甲○○拿有現金，
      堪認證人甲○○於警詢中所為向上訴人購買毒品之陳述具
      有特別可信之情況，且為證明犯罪事實之存否所不可欠缺
      ，依刑事訴訟法第159 條之2 規定，應具有證據能力而得
      採為証据。又甲○○持用之電話號碼0000000000號行動電
      話通聯紀錄，顯示94年3 月24日夜間7 時48分、夜間8時4
      分許，0000000000號行動電話與上訴人丙○○持用之0000
      000000號行動電話有通聯，有通聯記錄可稽（見偵查卷第
      40、41頁），並有上訴人丙○○及證人甲○○持用之前開
      行動電話各1 具（含SIM 卡各1 張）及第一級毒品海洛因
      1 包（驗後淨重0.39公克，空包裝重0.18公克）扣案可資
      佐証，該扣案粉末經法務部調查局鑑驗確係海洛因無誤，
      此有該局94年7 月11日調科壹字第220020253 號鑑定通知
      書可憑（見偵卷第38頁），是上訴人丙○○於前揭時、地
      ，以2 千元之代價，販賣第一級毒品海洛因1 包與證人甲○○之事實，堪以認定。
（二）又上訴人丙○○初於內勤檢察官偵訊中陳稱：扣案之海洛
      因雖係我交給甲○○，但我是因為甲○○向我表示其腳痛
      ，需要止痛藥，我遂向友人「二齒」以1 千元之代價，購
      得扣案之海洛因給甲○○，但我交給甲○○時，並不知道
      該物品是海洛因云云（見94年3 月25日偵查筆錄、即偵查
      卷第8 、9 頁），而證人甲○○於同次內勤檢察官訊問時
      亦具結陳稱：「（問：庭上丙○○是否交付你海洛因之人
      ？）答：是」「（問：是否知悉交付之物是海洛因？）答
      ：他有告訴我是海洛因」等語（見94年3 月25日偵查筆錄
      、即偵查卷第8 頁），上訴人丙○○於偵查中已坦承有交
      該包粉末予甲○○，只是不知是海洛因，雖上訴人丙○○
      於原審就此解釋稱：因急著想出去，所以甲○○在地檢署
      地下室教我怎麼說，我就跟著怎麼說云云（見原審卷第47
      頁），證人甲○○於原審亦稱：我當時因為不知道要怎麼
      說，所以就隨便講，並要求丙○○跟著我說云云（見原審
      卷第39頁），惟衡以一般常情，倘上訴人丙○○果未將扣
      案之第一級毒品海洛因交與甲○○，渠2 人儘可直言扣案
      之第一級毒品海洛因非上訴人丙○○交付予甲○○即可，
      何需故於內勤檢察官偵訊中，為前開不實之陳述？渠2 人
      於原審所稱與常情不合，足徵扣案之第一級毒品海洛因係
      上訴人丙○○交付與甲○○無訛。
（三）上訴人丙○○雖辯稱甲○○是還賭博錢云云，且證人甲○○嗣於原審審理中亦改口稱：我案發當日夜間7 時許打電
      話給丙○○，是告訴丙○○說要還錢給他，而丙○○說他
      在大順陸橋下，我才請乙○○載我過去找丙○○，到達現
      場後，我就將欠丙○○之賭款2 千元交給丙○○，嗣警察
      在地上所扣得之海洛因，係友人「牛諾」給我的，我因為
      急著出門，所以才帶在身上，丙○○當時並無交付任何毒
      品給我等語（見原審卷第34至38頁），甲○○於本院審理
      時陳稱：是還錢給丙○○，並非向他買毒品等語。惟關於
      證人甲○○所稱積欠上訴人丙○○賭債之源由，證人甲○○係陳稱：我曾與丙○○、友人「阿明」、「牛頭」，在
      我位於高雄市市○○路21號之住處一起打麻將，我因而積
      欠丙○○2 千元等語（見偵查卷第17頁、原審卷第39、40
      頁），而上訴人丙○○則稱：甲○○積欠我2 千元，係甲○○在高雄市○○路上大統百貨公司對面之體育館內，與
      他人賭天九牌時，向我借款2 千元，我當時並未參與賭博
      ，且甲○○僅向借過這一次錢等語（見偵卷第17頁），渠
      2 人所述實存有重大之出入，可證顯無甲○○積欠上訴人
      丙○○2 千元賭債之行，參以證人即警員黃彥智前開證述
      內容，上訴人丙○○及證人甲○○會面時，僅為短暫之接
      觸，未為任何對話，遂即迅速離開，此等情狀，要與一般
      友人見面時，均不免或多或少有所寒暄之情相違，益證渠
      2 人於前揭時、地相會時，當非為友人間之還款行為甚明
      ，是上訴人丙○○辯稱甲○○是還錢，顯係事後卸責之詞
      ，而證人甲○○翻異稱係還丙○○錢，係屬迴護之詞，均
      難予以採信。
（四）辯護人另辯護稱：依丙○○與甲○○之通聯紀錄顯示，渠
      2 人於案發當天夜間7 時許之通聯時間僅為16（7） 秒，
      不可能為毒品之交易，又依證人黃彥智之證述，其當天所
      在之位置，可以見到甲○○手上持有現金，但其另稱並未
      看到丙○○有交付毒品與甲○○之情形，顯見上訴人並無
      交付毒品與甲○○，否則當能為黃彥智所見到云云。然查
      ，依甲○○前開電話號碼0000000000號行動電話之通聯紀
      錄所示，甲○○於案發當日夜間7 時48分許撥打電話與上
      訴人丙○○之前，即分別於同日夜間6 時28分、7 時34分
      許，有撥打上訴人丙○○持用之電話號碼0000000000號行
      動電話並與丙○○通聯之情，是上訴人丙○○與證人甲○○2 人間，非不得藉此2 通電話就交易毒品情節先行討論
      ，則以上開之通聯時間完成前揭毒品交易，要難認與常情
      有違；另證人黃彥智於原審陳稱：丙○○及甲○○接觸時
      ，渠2 人均係背對著我等語（見原審卷第41頁），而證人
      甲○○與上訴人丙○○之毒品交易過程，係屬一動態發展
      之進程，證人黃彥智於甲○○初到案發地點時，看見甲○○手上有拿現金，嗣於甲○○與上訴人丙○○接觸時，因
      渠2 人背對證人黃彥智為交易，致黃彥智未能目睹上訴人
      丙○○交付毒品與甲○○情形，實乃事理之常，自不得以
      證人黃彥智因角度被遮到而未目睹上訴人丙○○交付毒品
      與甲○○此一短暫情景，遽為推論上訴人丙○○未交付扣
      案之第一級毒品海洛因與甲○○，是辯護人前開辯解，亦
      不足採。又辯護人於本院審理時聲請訊問証人乙○○，惟
      乙○○屢經傳拘不到，又据乙○○於警訊中陳稱：我載甲○○到大順路橋下現場，因當時車子很多，我一直注意前
      方之車輛，並不清楚他們（指甲○○與禿頭男子）在做何
      事，此時警方就出現了，並在我停車之旁邊起獲毒品等語
      （見94年3 月24日乙○○警訊筆錄），且本件事証已明，
      乙○○之陳述仍不能上訴人丙○○有利之証明。
（五）又海洛因係第一級毒品，為不易取得之違禁物，且販賣第
      一級毒品罪責甚重，並為警方嚴厲查緝之重點，此乃眾所
      周知之情，而上訴人本身並無施用毒品之惡習，業據其於
      原審審理中自陳在卷（見原審卷第47頁），並有臺灣高等
      法院被告前案紀錄表在卷可按，是其顯非供自己施用而取
      得第一級毒品海洛因，則其嗣後既有販賣第一級毒品海洛
      因，衡諸常情，若非圖取營利，其應無甘冒遭供出來源或
      被檢警查緝法辦而受重刑處罰之危險，而為平價或低於販
      入價格而販賣毒品之理，又上訴人丙○○於偵查中稱該粉
      末係向友人「二齒」以1 千元之代價購得，其所售亦有差
      價，故上訴人丙○○販賣毒品，顯有營利行為及意圖，亦
      堪認定。
    綜上所述，因上訴人丙○○於偵查中已坦承有交付該包粉末
    予甲○○，只辯稱不知是海洛因，而証人甲○○於偵查中已
    指認上訴人丙○○是交付伊扣案海洛因之人，並於警訊中陳
    稱是向丙○○購買毒品，証人即警員黃彥智看到甲○○手中
    握有現金與丙○○接觸，足見上訴人丙○○應是販賣毒品予
    甲○○，上訴人丙○○辯稱甲○○是還錢云云，顯係事後卸
    責之詞，而證人甲○○於原審及本院審理時翻異稱係還丙○○錢云云，係屬迴護之詞，均難予以採信，上訴人丙○○販
    賣毒品海洛因犯行已堪認定。
二、按海洛因為毒品危害防制條例第2 條第2 項第1 款所稱之第
    一級毒品，上訴人丙○○販賣第一級毒品海洛因，核係犯毒
    品危害防制條例第4 條第1 項之販賣第一級毒品罪。上訴人
    丙○○持有第一級毒品之低度行為，為販賣第一級毒品之高
    度行為所吸收，不另論罪。上訴人丙○○販賣第一級毒品海
    洛因，僅有1 次販賣行為，且販賣之數量非多純質淨重僅0.
    39公克，與大量販賣毒品大、中盤毒販之惡性顯難比擬，倘
    科以販賣第一級毒品罪法定最輕本刑之無期徒刑，猶屬過重
    ，其犯罪情節衡諸法定本刑無期徒刑尚有可堪憫恕之處，爰
    依刑法第59條規定酌減其刑。
三、原審適用毒品危害防制條例第4 條第1 項、第18條第1 項前
    段、第19條第1 項，刑法第11條、第59條規定，並審酌上訴
    人丙○○販賣第一級毒品海洛因，危害他人身心健康之虞，
    犯後否認犯行態度不佳，其販賣毒品之次數僅1 次，且數量
    非多，其危害程度非重等一切情狀，量處有期徒刑7 年4 月
    。扣案之毒品確為第一級毒品海洛因之事實，業如前述，而
    因法務部調查局一般係以傾倒之方式，將包裝袋內之第一級
    毒品海洛因倒出而與包裝袋分離而稱重，必要時，輔以刮杓
    刮取袋內粉末，然無論依何種方式分離，包裝袋內均有極微
    量之第一級毒品海洛因殘留，業經法務部調查局以93年3 月
    19日調科壹字第09300113060 號函釋在案（見原審卷第52頁
    ），足認前開空包裝袋，其內含有極微量第一級毒品海洛因
    殘留而無法析離，應整體視為查獲之第一級毒品海洛因，依
    毒品危害防制條例第18條第1 項前段之規定，諭知沒收銷燬
    之；至於鑑識耗損之第一級毒品海洛因，既已滅失，爰不再
    諭知沒收銷燬，併此敘明。又扣案之電話號碼0000000000號
    行動電話行動電話1 具（含SIM 卡1 張），為上訴人丙○○
    所購得，業據其於原審陳明在卷（見原審卷第49、50頁），
    且係供販賣毒品之用，應依毒品危害防制條例第19條第1 項
    規定沒收之。又上訴人丙○○本件販賣毒品所得2 千元，係
    販賣第一級毒品犯行所得之財物，爰依毒品危害防制條例第
    19條第1 項規定宣告沒收，如全部或一部不能沒收時，並以
    其財產抵償之。至扣案之甲○○使用之電話號碼0000000000
    號行動電話1 具（含SIM 卡1 張），係購毒者甲○○聯絡購
    買毒品所用之物，未合於相關得為沒收之規定，爰不為沒收
    之宣告，附此敘明。
據上論結，應依刑事訴訟法第368 條，判決如主文。
本案經檢察官陳國全到庭執行職務。
中    華    民    國    95    年    6     月    30    日
                  刑事第六庭  審判長法  官  王憲義
                                    法  官  李璧君
                                    法  官  張盛喜
以上正本證明與原本無異。
如不服本判決應於收受本判決後10日內向本院提出上訴書狀，其
未敘述上訴理由者，並得於提起上訴後10日內向本院補提理由書
狀（均須按他造當事人之人數附繕本）「切勿逕送上級法院」。
中    華    民    國    95    年    6     月    30    日
                                    書記官  林明威
附錄本件判決論罪科刑法條：
毒品危害防制條例第4 條第1 項
製造、運輸、販賣第一級毒品者，處死刑或無期徒刑；處無期徒
刑者，得併科新臺幣1 千萬元以下罰金。


司法院資訊處製作；財團法人民間司法改革基金會備份。
